【裁判字號】    99,上訴,1311
【裁判日期】    990416
【裁判案由】    毒品危害防制條例
【裁判全文】
臺灣高等法院刑事判決                99年度上訴字第1311號
上  訴  人
即  被  告    甲○○
上列上訴人因違反毒品危害防制條例案件，不服臺灣士林地方法
院98年度審訴字第993號，中華民國99年2月26日第一審判決（起
訴案號：臺灣士林地方法院檢察署98年度毒偵字第1979號），提
起上訴，本院判決如下：
    主  文
上訴駁回。
    事  實
一、按刑事訴訟法第350條、第361條、第362條、第367條規定，
    不服地方法院之第一審判決而上訴者，須提出上訴書狀，並
    應敘述具體理由，為上訴必備之程式；其所提出之書狀未敘
    述上訴理由，或僅曾以言詞陳述上訴理由者，均應於上訴期
    間屆滿後20日內補提理由書於第一審法院。第一審法院經形
    式審查，認逾期未補提上訴理由者，應定期間先命補正；逾
    期未補正者，為上訴不合法律上之程式，應以裁定駁回。倘
    已提出上訴理由，但所提非屬具體理由者，則由第二審法院
    以上訴不合法律上之程式，判決駁回。而所謂具體理由，必
    係依據卷內既有訴訟資料或提出新事證，指摘或表明第一審
    判決有何採證認事、用法或量刑等足以影響判決本旨之不當
    或違法，而構成應予撤銷之具體事由，始克當之（例如：依
    憑證據法則具體指出所採證據何以不具證據能力，或依憑卷
    證資料，明確指出所為證據證明力之判斷如何違背經驗、論
    理法則）；倘僅泛言原判決認定事實錯誤、違背法令、量刑
    失之過重或輕縱，而未依上揭意旨指出具體事由，或形式上
    雖已指出具體事由，然該事由縱使屬實，亦不足以認為原判
    決有何不當或違法者（例如：對不具有調查必要性之證據，
    法院未依聲請調查亦未說明理由，或援用證據不當，但除去
    該證據仍應為同一事實之認定），皆難謂係具體理由，俾與
    第二審上訴制度旨在請求第二審法院撤銷、變更第一審不當
    或違法之判決，以實現個案救濟之立法目的相契合，並節制
    濫行上訴（最高法院97年度臺上字第892號判決意旨參照）
    。又依刑事訴訟法第367條之文義及立法意旨，僅於「上訴
    書狀未敘述上訴理由」之情形，為保障上訴人之權益，始有
    補正之問題。至有無敘述理由，第一審法院僅作形式上之審
    查，如上訴書狀形式上已敘述不服原判決之意旨者，即與未
    敘述上訴理由之情形有別，無庸再命補正；至於其理由是否
    具體，則屬第二審法院審查之範圍，亦不在命補正之列。亦
    即上訴書狀已記載理由，並有具體之敘述時，其上訴既屬合
    法，第二審法院固應就其理由之是否可取，為實體之審理及
    判斷；如認其上訴書狀雖記載理由，但並未具體敘述時，則
    無須再命補正，可逕認其上訴不合法，以判決駁回之（最高
    法院97年度臺上字第3889號判決意旨參照）。
二、本件經原審審理後，認為：
（一）被告甲○○前因施用毒品案件，經原審以95年度毒聲字第
      563號裁定送觀察、勒戒後，認有繼續施用毒品之傾向，
      復經原審以96年度毒聲字第273號裁定令入戒治處所施以
      強制戒治，於民國（下同）97年3月26日停止戒治出所（
      以執行完畢論，釋放後接續執行另案徒刑），並經臺灣士
      林地方法院檢察署檢察官以97年度戒毒偵字第34號為不起
      訴處分確定。又因詐欺案件，經原審以95年度士簡字第12
      76號判決判處有期徒刑3月確定，嗣經減刑為有期徒刑1月
      又15日確定，於97年5月10日縮刑期滿執行完畢（以上構
      成累犯）；又因施用毒品案件，經臺灣臺北地方法院檢察
      署檢察官以98年度毒偵字第551號為緩起訴處分確定（緩
      起訴處分期間為98年4月13日至100年4月12日）。詎其猶
      不知悛悔，復基於施用第一級毒品海洛因之犯意，於上開
      強制戒治執行完畢釋放後5年內之98年10月10日某時許（
      起訴書誤載為98年10月26日17時許，業經蒞庭檢察官更正
      ），在其位於臺北市○○區○○路1段323巷4弄20號住處
      內，以針筒注射方式，施用海洛因1次。嗣因其為毒品列
      管人口，經臺北市政府警察局內湖分局員警通知於98年10
      月14日下午4時47分採尿送驗，因鑑驗結果呈嗎啡陽性反
      應，始查悉上情。案經臺北市政府警察局內湖分局報告臺
      灣士林地方法院檢察署檢察官偵查起訴，並經原審改依簡
      式程序審理。
（二）上揭犯罪事實，業據被告甲○○於原審準備程序及審理時
      坦承不諱（參見原審卷第34頁、第38頁），又被告於98年
      10月14日在內湖分局為警所採尿液，經送臺灣尖端先進生
      技醫藥股份有限公司以酵素免疫分析法初驗後，再以氣相
      層析質譜儀法複驗，證實該尿液呈嗎啡（即施用海洛因之
      代謝物）陽性反應，有應受尿液採驗人尿液檢體採集送驗
      紀錄表（編號：WＺ00000000000號）及該公司於98年10月2
      1日出具之濫用藥物檢驗報告各1紙附卷可稽（附於偵卷第
      7頁至第9頁）。綜上，足認被告自白與事實相符，可以採
      信，本案事證至為明確，被告犯行堪予認定。又被告前因
      施用毒品案件，經原審以95年度毒聲字第563號裁定送觀
      察、勒戒後，認有繼續施用毒品之傾向，復經原審以96年
      度毒聲字第273號裁定令入戒治處所施以強制戒治，於97
      年3月26日執行完畢，並經臺灣士林地方法院檢察署檢察
      官以97年度戒毒偵字第34號為不起訴處分確定一情，有本
      院被告前案紀錄表等件在卷可考，應甚明確，是被告於上
      開觀察、勒戒及強制戒治執行完畢釋放後5年內，再犯施
      用毒品之犯行，核與毒品危害防制條例第23條第2項所定
      相符，公訴人依法追訴，於法並無不合，自應依法論科。
（三）按海洛因為毒品危害防制條例第2條第2項第1款所稱之第
      一級毒品。核被告甲○○所為，係犯毒品危害防制條例第
      10條第1項之施用第一級毒品罪，其持有第一級毒品海洛
      因進而施用，持有毒品之行為為施用毒品之當然手段，不
      另論以持有毒品罪（最高法院74年度臺上字第3404號判例
      意旨參照）。又被告有如事實欄所載前案科刑及執行之情
      形，有本院被告前案紀錄表在卷可考，其於有期徒刑執行
      完畢後5年內，故意再犯本案有期徒刑以上之罪，為累犯
      ，應依刑法第47條第1項之規定加重其刑。爰審酌被告曾
      因施用毒品犯行而送觀察、勒戒及強制戒治，仍不知悛悔
      ，復於緩起訴期間再施用第一級毒品，顯見其戒絕毒品之
      決心不堅，惟念其施用毒品乃戕害自己身心健康，尚未危
      及他人，且犯後坦承犯行，態度良好，且本次施用毒品犯
      行僅有1次，並其犯罪之動機、目的、智識程度及參酌公
      訴人之求刑（即有期徒刑8月）等一切情狀，判處有期徒
      刑8月。
三、本件被告不服原審判決，提起上訴，理由略稱：伊已深感悔
    悟，然因毒品成癮，現今法律又改為一罪一罰，罰則未免過
    重，且其因年歲漸長，父母年邁，需人照顧，爰上訴請求適
    量減輕刑責，以使其有悔過自新之機會云云。惟查，按量刑
    係實體法上賦予法院得為自由裁量之事項，倘未有逾越法律
    所規定之範圍，或濫用其權限，即不得任意指摘為違法。經
    查，原審判決以被告所犯施用第一級毒品罪，累犯，處有期
    徒刑8月，並已於判決理由中已詳予論敘刑法第57條之事由
    ，並就被告所犯本案之情狀說明其審酌之根據及理由，尚無
    何違反經驗法則、論理法則、比例原則，或有何其他逾越法
    律所規定範圍或濫用權限之違法情事，被告上訴或泛言指摘
    量刑過重，或以家庭因素置辯，均無理由。被告既未依據卷
    內既有訴訟資料或提出新事證，指摘或表明原審判決有何採
    證認事、用法或量刑等足以影響判決本旨之不當或違法，構
    成應撤銷之具體事由，顯不足以動搖或影響原判決之本旨及
    刑之量定，其上訴自屬不合法律上之程式，應予駁回，並不
    經言詞辯論為之。
據上論斷，應依刑事訴訟法第367條前段、第372條，判決如主文
。
中    華    民    國    99    年    4    月    16   日
                  刑事第五庭審判長法  官  高明哲
                                  法  官  林洲富
                                  法  官  高玉舜
以上正本證明與原本無異。
如不服本判決，應於收受送達後10日內向本院提出上訴書狀，其
未敘述上訴之理由者並得於提起上訴後10日內向本院補提理由書
（均須按他造當事人之人數附繕本）「切勿逕送上級法院」。
                                  書記官  許雅淩
中    華    民    國    99    年    4     月    20    日

司法院資訊處製作；財團法人民間司法改革基金會備份。
